臺灣桃園地方法院民事判決　　　　　　　 96年度訴字第126號
原　　　告　　丁○○
訴訟代理人　　吳奎新律師
複　代理人　　丙○○
被　　　告　　乙○○
　　　　　　　巨人建設股份有限公司
法定代理人　　甲○○
訴訟代理人　　乙○○
上列當事人間請求返還價金事件，於民國96年5 月8 日言詞辯論
終結，本院判決如下：
    主      文
被告巨人建設股份有限公司應給付原告新臺幣捌拾貳萬元，及自
民國八十九年一月一日起至清償日止，按週年利率百分之五計算
之利息。
被告乙○○應給付原告新臺幣貳佰壹拾貳萬元，及自民國八十九
年一月一日起至清償日止，按週年利率百分之五計算之利息。
訴訟費用由被告巨人建設股份有限公司負擔百分之二十八，餘由
被告乙○○負擔。
本判決第一項於原告以新臺幣貳拾捌萬元供擔保後，得假執行；
但被告巨人建設股份有限公司如以新臺幣捌拾貳萬元預供擔保，
得免為假執行。
本判決第二項於原告以新臺幣柒拾壹萬元供擔保後，得假執行；
但被告乙○○如以新臺幣貳佰壹拾貳萬元預供擔保，得免為假執
行。
    事實及理由
甲、原告主張：(一)原告於民國85年9 月24日分別與被告巨人建設
    股份有限公司（下稱巨人公司）、乙○○簽訂房屋預定買賣
    契約書及土地預定買賣契約書（下分稱為系爭房屋買賣契約
    、系爭土地買賣契約），向被告巨人公司購買其於坐落桃園
    縣桃園市○○段0345、0355、0356及0391之0002地號土地上
    興建之「成龍大廈」第8 樓第B 戶預售房屋（即桃園縣桃園
    市○○段1664建號，門牌號碼為同縣市○○路○ 段71號8 樓
    建物），另向被告乙○○購買上開房屋之基地所有權應有部
    分（下稱系爭房地）。系爭房屋買賣契約附件(五)之附註並約
    明：「頂樓歸八樓住戶使用，可建玻璃花房，但須保留安全
    通道。」嗣後原告依約定按期支付價金，直至88年間止，原
    告合計給付被告巨人公司、乙○○各新臺幣（下同）82萬元
    、212 萬元。(二)不料，被告巨人公司未依約在頂樓加蓋玻璃
    花房，且縱加蓋，亦屬違法，是被告未依約加蓋玻璃花房係
    缺少契約預定之效用，而具有瑕疵，揆諸最高法院89年台上
    字第1085號判決意旨，原告得行使擔保請求權，並得拒絕給
    付相當之價金，原告遂於88年12月30日以存證信函通知被告
    於函到5 日內函覆解決辦法，否則除依法行使抗辯權外，並
    追究違約之責，惟被告皆無法解決，且未通知原告交屋。嗣
    後系爭房地因被告積欠銀行融資貸款而遭法院拍賣，並由訴
    外人王振豐拍定取得，且辦妥移轉登記，被告顯已給付不能
    ，且係可歸責於被告之事由，原告自得依民法第226 條第1
    項及第256 條規定解除契約，爰以96年2 月27日到院之民事
    準備(二)狀繕本送達被告時為解除系爭2 買賣契約之意思表示
    ，並依民法第259 條第2 款規定，請求被告返還原告所支付
    之價金及自89年1 月1 日起，至清償日止，按週年利率5%計
    算之利息。被告雖抗辯系爭2 買賣契約已因原告違約而經其
    依約解除，惟查，依系爭2 買賣契約第3 條之約定，被告須
    二次催告後，始得解除系爭買賣契約，被告於88年5 月29日
    催告原告繳款後，並未再行催告，即未取得解除權。至原告
    未依期限繳款，係因被告未能依限提出辦法解決瑕疵，原告
    自得就未付價金委託律師函告被告主張同時履行抗辯權，拒
    絕給付等語。並聲明：被告巨人公司、乙○○應各給付原告
    82 萬 元、212 萬元，及均自89年1 月1 日起至清償日止，
    按週年利率5%計算之利息；願供擔保，請准宣告假執行。
乙、被告則以：原告購買系爭房地，但因原告於88年5 月未依約
    付款，被告巨人公司遂依系爭買賣契約第3 條約定處理，並
    於同年5 月29日依民法第258 條之規定以存證信函催告原告
    於函到7 日繳清，但原告置之不理，業已違約，系爭買賣契
    約即屬解除。又原告未依約繳清自備款，更未完成銀行貸款
    ，自無權取得房屋所有權，而「成龍大廈」外牆出租予匯豐
    銀行之租金收入，則係供該大廈管理費用使用。另被告從未
    建議可在樓頂加建廚房，原告自行雇工加建廚房而遭拆除，
    實屬必然等語資為抗辯。並聲明：原告之訴駁回。
丙、得心證之理由：
  一、原告主張如甲、(一)所載及系爭房地因被告積欠銀行融資貸
      款而遭法院拍賣，並由訴外人王振豐拍定取得，且辦妥所
      有權移轉登記等事實，為被告所不爭執，堪信為真實。
  二、被告雖主張原告未依約付款，系爭2 買賣契約已由被告依
      第3 條約定解除契約等語，但為原告否認。經查：
    (一)系爭房屋買賣契約及系爭土地買賣契約第3 條第(一)款前段
      均約定：「甲方（指原告）應依照本約所定付款明細表（
      附件一），於接到通知日起七日內以現金或即期支票（須
      經兌現始生效力）至乙方（本工地辦事處）或乙方指定之
      金融（郵務）機關乙方專戶繳付，倘有不按期繳付時，自
      應繳日之翌日起按銀行信用放款利率加計利息，如逾七日
      仍未繳付時，除同上加計利息外，並按日息千分之二加付
      滯納金，均於補交時一併繳清，如逾十五日以上，經乙方
      以存證信函催告，甲方仍不繳付時，視同甲方違約，乙方
      得不另通知逕行片面解除本契約，並沒收甲方已繳之所有
      款項作為違約賠償金」等語（見本院卷第18頁、第31頁背
      面），準此，被告必須先通知原告於收受通知後7 日內繳
      納各期價金，如原告逾期15日以上仍未繳納，被告另應以
      存證信函為催告，如原告仍不繳，被告始取得解除權，且
      若被告欲解除契約，仍應為解除契約之意思表示。系爭房
      屋買賣契約第14條前段及系爭土地買賣契約第10條前段則
      均約定：「本約簽立後，雙方皆不得因物價之漲跌而有增
      減價款之要求，倘甲方有不依照本約第二、三條之約定付
      款，或有不履行本約義務情事，願將已付之全部款項移作
      違約金及損害賠償，同時本約即告自動解除，本約房地由
      乙方收回另作處分」等語（見本院卷第20頁背面、第33
      頁、第33頁背面），準此約定，則系爭買賣契約於原告未
      按第3 條約定付款時，即失其效力。是則上開2 項關於契
      約解除之約定，顯有矛盾。按「定型化契約條款如有疑義
      時，應為有利於消費者之解釋。」消費者保護法第11條第
      2 項定有明文。本件被告係以經銷房地商品為營業者，且
      依系爭2 買賣契約及其附件之記載，足認系爭2 買賣契約
      係被告為銷售系爭房地所提出之定型化契約，則上開契約
      內之條款若有疑義時，自應做對於原告有利之解釋，準此
      ，有關於系爭2 買賣契約內上開關於契約解除之約定，自
      應以系爭2 買賣契約第3 條第(一)款前段之約定為有效。
    (二)被告巨人公司雖曾於88年5 月29日寄發存證信函與原告，
      惟該存證信函記載略以原告積欠第41至44期價金應於87年
      10月31日前繳納而迄未繳交，而催告原告應於7 日內繳清
      並辦理銀行貸款之對保手續，否則將依合約第3 條約定辦
      理等語（見本院卷第79頁），其中並未有解除契約之意思
      表示，應可認定。又被告雖主張其於上開7 日期間經過後
      曾以口頭表示解除契約云云，但為原告否認，被告又未能
      舉證證明，自不能採信。是縱認原告未依通知繳交上開價
      金且經被告依約催告而仍未繳納，但被告僅因此取得解除
      契約之權利而已，非謂系爭2 買賣契約當然解除，而被告
      既未為解除契約之意思表示，則其主張系爭2 買賣契約已
      因解除而消滅云云，自非可採。
  三、按「物之出賣人，負交付其物於買受人，並使其取得該物
      所有權之義務。」、「因可歸責於債務人之事由，致給付
      不能者，債權人得請求賠償損害。」、「債權人於有第二
      百二十六條之情形時，得解除其契約。」民法第348 條第
      1 項、第226 條第1 項、第256 條分別定有明文。原告既
      分別向被告巨人公司、乙○○買受系爭房、地，則被告2
      人自應負使原告取得系爭房、地所有權之義務，而系爭房
      地嗣因被告積欠銀行貸款而遭拍賣並已由訴外人王振豐拍
      定，且已辦妥所有權移轉登記等情，已認定如前。則原告
      主張被告已經給付不能且該情事係可歸責於被告，其依民
      法第256 條之規定，得解除契約乙節，應為可採。嗣原告
      又以96年2 月27日準備(二)狀繕本之送達為解除契約之意思
      表示，而該書狀繕本已分別於96年3 月20日、96年3 月21
      日寄存於桃園分局景福派出所、自強派出所方式，送達予
      被告，有送達證書附卷可按。是原告主張系爭2 買賣契約
      已因解除而消滅乙節，應為可採。
  四、次按契約解除時，當事人雙方回復原狀之義務，除法律另
      有規定或契約另有訂定外，其受領之給付為金錢者，應附
      加自受領時起之利息償還之，民法第259 條第2 款規定甚
      明。系爭2 買賣契約既經原告解除而消滅，則原告主張應
      負回復原狀之義務，於法有據。查原告已經分別繳納系爭
      房、地之買賣價金各82萬元、212 萬元與被告巨人公司、
      乙○○，且原告最後繳納之時間為88年等情，已認定如前
      ，則原告依上開規定所取得之回復原狀請求權，請求被告
      巨人公司、乙○○應各給付原告82萬元、212 萬元，及均
      自89年1 月1 日起至清償日止，按週年利率5%計算之利息
      為有理由，應予准許。
  五、原告陳明願供擔保，聲請宣告假執行，核無不合，爰酌定
      相當擔保金額准許之。並另依職權宣告被告如分別預供如
      主文所示之擔保，得免為假執行。
丁、訴訟費用負擔之依據：民事訴訟法第78條、第85條第1 項。
中　　華　　民　　國　　96　　年　　5 　　月　　29　　日
                  民事第三庭  法  官  林望民
上列為正本係照原本作成
如對本判決上訴，須於判決送達後20日內向本院提出上訴狀
中　　華　　民　　國　　96　　年　　5 　　月　　29　　日
                              書記官  曾建中
